臺灣澎湖地方法院民事裁定
111年度亡字第3號
聲  請  人  王明攪


上列聲請人聲請撤銷死亡宣告事件，本院裁定如下：
    主  文
本院於民國一○九年十二月二日所為一○九年度亡字第二號宣告王
作（男，明治二十六年即民國前○○年○月○日出生，未配賦身分證
統一編號，失蹤前設籍澎湖廳望安庄水垵千三百五番地）於中華
民國七年十二月二十二日下午十二時死亡之民事裁定，應予撤銷
。
聲請程序費用由聲請人負擔。
    理  由
一、聲請意旨略以：聲請人前以王作設籍於澎湖廳望安庄水垵千
    三百五番地，於明治41年即民國前4年12月22日失蹤，迄今
    生死不明為由，向本院聲請宣告王作死亡，並經本院以109
    年度亡字第2號裁定宣告王作於民國7年12月22日下午12時死
    亡。然經聲請人詢問家中長輩並調閱祭祀之神主牌位，得知
    王作出生於光緒癸巳年正月初五日(即明治26年1月5日)，卒
    於甲申年2月14日(即昭和19年2月14日)，是王作應係於33年
    2月14日死亡，爰依家事事件法第160條規定，聲請撤銷死亡
    宣告等語。
二、按失蹤人失蹤滿10年，法院得因利害關係人之聲請，為死亡
    之宣告；又受死亡宣告者，以判決內所確定死亡之時，推定
    其為死亡。前項死亡之時，應為前條各項所定時間最後日終
    止之時，71年1月4日修正前民法第8條第1項、第9條第1項及
    第2項前段分別定有明文。次按修正之民法總則第8條之規定
    ，於民法 總則施行後修正前失蹤者，亦適用之。但於民法
    總則修正前，其情形已合於修正前民法總則第8條之規定者
    ，不在此限，民法總則施行法第3條第3項亦予明定。所稱失
    蹤云者，係指離去其住所或居所，經過一定年限，生死不明
    之謂，是以如為自然死亡者，即非前揭法條所指之失蹤，不
    生死亡宣告之必要。基此，宣告死亡之聲請，依民法第8條
    之規定，僅得對於生死不明經過一定期間之失蹤人為之，若
    其人已死亡，即毋庸經法院為死亡宣告之程序。
三、經查，聲請人主張上情，業據其提出本院109年度亡字第2號
    民事裁定、王作日據時期之戶籍登記簿暨除戶戶籍簿冊浮籤
    記事資料「新增」專用頁、祖先牌位之記載內容等件為憑，
    並經本院依職權調取109年度亡字第2號民事卷宗查證屬實
　　，足認王作應係於昭和19年(即民國33年)2月14日死亡。據
    此，王作並無失蹤而陷於生死不明之情，依前開之規定及說
    明，尚非合於民法第8條准許行宣告死亡之要件。
四、又按法院認其所為裁定不當，而有下列情形之一者，除法律
    別有規定外，得撤銷或變更之：一、不得抗告之裁定。二、
    得抗告之裁定，經提起抗告而未將抗告事件送交抗告法院。
    三、就關係人不得處分事項所為之裁定。但經抗告法院為裁
    定者，由其撤銷或變更之，家事事件法第83條定有明文。如
    前所查，王作並無失蹤而有生死不明之情，自非民法第8條
    所定失蹤之人，本院109年度亡字第2號裁定宣告非失蹤之人
    王作死亡，尚有不當，且上開死亡宣告裁定係就關係人不得
    處分事項所為之裁定，揆諸前揭規定，聲請人聲請撤銷死亡
    宣告，為有理由，應予准許。
五、程序費用負擔之依據：家事事件法第154條第3項。
中    華    民    國   111    年    5     月    26    日
                   家事法庭  法  官  王政揚
以上正本係照原本作成。
如不服本裁定，應於裁定送達後10日內向本院提出抗告狀，並繳
納抗告費新臺幣1,000元。
中    華    民    國   111    年    5     月    26    日
                             書記官  莊茹茵